【裁判字號】    97,訴,1533
【裁判日期】    971231
【裁判案由】    違反毒品危害防制條例
【裁判全文】
臺灣屏東地方法院刑事判決              97年度訴字第1533號
公  訴  人  臺灣屏東地方法院檢察署檢察官
被      告  甲○○
                    （另案臺灣高雄第二監獄執行中）
上列被告因違反毒品危害防制條例案件，經檢察官提起公訴（97
年度毒偵字第2043號），茲因被告就被訴事實為有罪之陳述，經
告知簡式審判程序意旨，並聽取公訴人及被告之意見後，本院合
議庭裁定由受命法官獨任依簡式審判程序審理，判決如下：
    主  文
甲○○施用第一級毒品，累犯，處有期徒刑壹年陸月。扣案驗後
淨重各為零點零伍柒公克、零點零玖公克、零點零伍零公克之
海洛因小包連同包裝袋均沒收銷燬之。
    事  實
一、甲○○有多次犯罪經法院判刑確定之紀錄，最近一次經有期
    徒刑執行完畢情形如下：
  (一)民國88年間因違反毒品危害防制條例案件，經本院88年度易
    字第1585號判處有期徒刑10月，緩刑3 年確定，嗣因另犯後
    開案件而經撤銷緩刑。
  (二)89年間因違反毒品危害防制條例案件，經臺灣高等法院高雄
    分院90年度上訴字第220 號（本院89年度易字第1489號）判
    處有期徒刑10月確定。
  (三)90年間因違反毒品危害防制條例案件，經本院90年度訴字第
    635 號判處有期徒刑10月確定。
  (四)前開3 案之刑經接續執行，於90年7 月4 日入監執行（一度
    轉出執行另案強制戒治），92年4 月30日因縮刑假釋出監，
    嗣因假釋期間再犯違反毒品危害防制條例案件，經本院93度
    訴字第96號判處有期徒刑8 月確定，與前案假釋經撤銷所餘
    有期徒刑11月27日之殘刑，接續執行，於93年12月14日入監
    執行，95年7 月25日因縮刑期滿出監執行完畢。
二、又其前因施用毒品案件，經本院87年度毒聲字第667 號裁定
    令入勒戒處所施予觀察、勒戒，於87年10月29日入所執行，
    因無繼續施用毒品傾向，於87年11月17日出所執行完畢。嗣
    又因施用毒品案件，經本院88年度毒聲字第2232號裁定令入
    勒戒處所施予觀察、勒戒，於88年10月15日入所執行，因有
    繼續施用毒品傾向，經本院88年度毒聲字第2452號裁定令入
    戒治處所施予強制戒治，88年12月3 日轉入執行，因無繼續
    施用毒品傾向，經本院89年度毒聲字第832 號裁定停止戒治
    ，所餘期間付保護管束，於89年5 月2 日出所，旋因違反保
    護管束期間應遵守事項，經本院89年度毒聲字第1708號裁定
    撤銷停止戒治，於89年10月2 日入所執行，90年4 月13日期
    滿出所執行完畢。嗣又因施用毒品案件，經本院90年度毒聲
    字第1491號裁定令入戒治處所施予強制戒治，於90年9 月14
    日入所執行，又因無繼續施用毒品傾向，經本院91年度毒聲
    字第36號裁定停止戒治，於91年2 月8 日出所轉另案刑之執
    行，期滿未經撤銷停止戒治而執行完畢，然5 年內已再犯施
    用毒品案件，經本院93年度訴字第96號判處有期徒刑8 月確
    定並經執行完畢如前項(四)所述。
三、詎其經前開有期徒刑執行完畢後5 年內，仍不知悔改，復基
    於施用第一級毒品之犯意，於97年9 月12日上午10時30分許
    ，在屏東縣新園鄉○○村○○路旁，以注射之方式（針筒於
    查獲前已經丟棄而滅失），施用第一級毒品海洛因1 次。嗣
    因持有第一級毒品海洛因，於97年9 月13日下午3 時40分許
    ，在屏東縣新園鄉○○路一帶為警查獲，扣得海洛因3 小包
    （驗後淨重各為0.057 公克、0.039 公克、0.050 公克），
    經採其尿液送驗結果，呈嗎啡即海洛因經人體水解代謝產物
    陽性反應。
四、案經屏東縣警察局屏東分局報告臺灣屏東地方法院檢察署檢
    察官偵查起訴。
    理  由
一、前揭施用第一級毒品海洛因之犯罪事實，業據被告甲○○於
    本院審理時自白不諱，並有扣案白色粉末3 小包在卷，其經
    高雄市立凱旋醫院鑑驗結果，為驗後淨重0.057 公克、0.03
    9 公克、0.050 公克之海洛因粉末，有該院97年10月7 日高
    市凱醫驗字第8477號鑑定通知書附卷可按；又其前揭時地為
    警查獲後，經採尿送臺灣檢驗科技股份有限公司以氣相層析
    質譜儀法（GC／MS）檢驗結果，亦呈嗎啡即海洛因經人體代
    謝之產物陽性反應，有該公司97年10月6 日，編號KＺ000000
    000000號濫用藥物尿液檢驗報告附卷，與上開報告均為鑑定
    機關本於專業知識暨以精密儀器測試所得之結論，自可憑信
    。被告甲○○自白施用海洛因，堪信與事實相符。
二、按毒品危害防制條例於民國92年7 月9 日修正公布，自93年
    1 月9 日施行，其中第20條、第23條將施用毒品之刑事處遇
    程序，區分為「初犯」及「5 年內再犯」、「5 年後再犯」
    。依其立法理由之說明：「初犯」，經觀察、勒戒或強制戒
    治後，應為不起訴處分或不付審理之裁定；經觀察、勒戒或
    強制戒治執行完畢釋放後，「5 年內再犯」者，因其再犯率
    甚高，原實施之觀察、勒戒及強制戒治既已無法收其實效，
    爰依法追訴或裁定交付審理。至於經觀察、勒戒或強制戒治
    執行完畢釋放後，「5 年後再犯」者，前所實施之觀察、勒
    戒或強制戒治已足以遮斷其施用毒品之毒癮，為期自新及協
    助其斷除毒癮，仍適用「初犯」規定，先經觀察、勒戒或強
    制戒治之程序。從而依修正後之規定，僅限於「初犯」及「
    5 年後再犯」2 種情形，始應先經觀察、勒戒或強制戒治程
    序。倘被告於5 年內已再犯，經依法追訴處罰，縱其第3 次
    （或第3 次以上）再度施用毒品之時間，在初犯經觀察、勒
    戒或強制戒治執行完畢釋放5 年以後，已不合於「5 年後再
    犯」之規定，且因已於「5 年內再犯」，顯見其再犯率甚高
    ，原實施觀察、勒戒或強制戒治，已無法收其實效，即應依
    該條例第10條處罰（最高法院95年度第7 次刑事庭會議決議
    意旨參照）。
三、被告甲○○前因施用毒品案件，經本院87年度毒聲字第667
    號裁定令入勒戒處所施予觀察、勒戒，於87年10月29日入所
    執行，因無繼續施用毒品傾向，於87年11月17日出所執行完
    畢。嗣又因施用毒品案件，經本院88年度毒聲字第2232號裁
    定令入勒戒處所施予觀察、勒戒，於88年10月15日入所執行
    ，因有繼續施用毒品傾向，經本院88年度毒聲字第2452號裁
    定令入戒治處所施予強制戒治，88年12月3 日轉入執行，因
    無繼續施用毒品傾向，經本院89年度毒聲字第832 號裁定停
    止戒治，所餘期間付保護管束，於89年5 月2 日出所，旋因
    違反保護管束期間應遵守事項，經本院89年度毒聲字第1708
    號裁定撤銷停止戒治，於89年10月2 日入所執行，90年4 月
    13日期滿出所執行完畢。嗣又因施用毒品案件，經本院90年
    度毒聲字第1491號裁定令入戒治處所施予強制戒治，於90年
    9 月14日入所執行，又因無繼續施用毒品傾向，經本院91年
    度毒聲字第36號裁定停止戒治，於91年2 月8 日出所轉另案
    刑之執行，期滿未經撤銷停止戒治而執行完畢，然5 年內已
    再犯施用毒品案件，經本院93年度訴字第96號判處有期徒刑
    8 月確定，於95年7 月25日出監執行完畢，有臺灣高等法院
    被告前案紀錄表、臺灣屏東地方法院檢察署刑案資料查註紀
    錄表、全國施用毒品案件紀錄表、受觀察勒戒人毒品及前科
    紀錄簡列表各1 份在卷可按，是被告甲○○於強制戒治執行
    完畢釋放後，5 年以內已再犯施用毒品犯行，並經依法追訴
    處罰後，復犯本件施用第一級毒品犯行之事證明確，應依法
    論科。
四、按海洛因為毒品危害防制條例第2 條第2 項第1 款規定之第
    一級毒品，除法律另有規定者外，不得持有、施用。核被告
    甲○○所為，係犯毒品危害防制條例第10條第1 項之施用第
    一級毒品罪。其因施用而持有海洛因之低度行為，應為施用
    之高度行為所吸收，不另論罪。又被告甲○○前於：(一)88年
    間因違反毒品危害防制條例案件，經本院88年度易字第1585
    號判處有期徒刑10月，緩刑3 年確定，嗣因案經撤銷緩刑；
    (二)89年間因違反毒品危害防制條例案件，經臺灣高等法院高
    雄分院90年度上訴字第220 號（本院89年度易字第1489號）
    判處有期徒刑10月確定；(三)90年間因違反毒品危害防制條例
    案件，經本院90年度訴字第635 號判處有期徒刑10月確定。
    (四)前開3 案之刑經接續執行，於90年7 月4 日入監執行（一
    度轉出執行另案強制戒治），92年4 月30日因縮刑假釋出監
    ，嗣因假釋期間再犯違反毒品危害防制條例案件，經本院93
    度訴字第96號判處有期徒刑8 月確定，與前案假釋經撤銷所
    餘有期徒刑11月27日之殘刑，接續執行，於93年12月14日入
    監執行，95年7 月25日因縮刑期滿出監執行完畢，有臺灣高
    等法院被告前案紀錄表及臺灣屏東地方法院檢察署刑案資料
    查註紀錄表各1 份在卷可按，其5 年之內再因故意犯有期徒
    刑以上刑之本罪，為累犯，應依法加重其刑。
五、爰審酌被告甲○○之年齡、品行、智識能力、犯罪手段、行
    為對法益造成侵害之程度，其為60年2 月7 日出生、受有高
    中畢業教育程度、業工之人，本件犯罪時年37歲，有警詢年
    籍等資料附卷可參，並據其在本院審理時自陳在卷，年值青
    壯，其前案紀錄除上開構成施用毒品訴追條件及累犯之要件
    ，不再重複評價者外，嗣本件判決前，並已另犯違反毒品危
    害防制條例案件，經本院97年度訴字第565 號判處有期徒刑
    1 年、10月、1 年，應執行有期徒刑2 年6 月確定，業於97
    年11月28日入監執行，有臺灣高等法院被告前案紀錄表及臺
    灣屏東地方法院檢察署刑案資料查註紀錄表各1 份在卷可按
    ，素行不良，茲就其施用毒品之犯罪類型，雖有認為僅屬自
    戕行為，並未涉侵害他人法益者，惟姑不論此見與我國現行
    刑事立法除就行為人藉自殘行為達到其他侵害國家、社會法
    益結果之目的，而在相關特別立法如妨害兵役治罪條例等特
    別法中定以處罰之規定外，向不加罰於單純自殘，甚或自殺
    行為所表彰之規範體系價值觀念相左，況毒品危害防制條例
    第10條所規定對施用毒品行為之處罰，其法定刑猶相當，或
    更甚（如施用第一級毒品罪）於刑法中關於故意「傷害他人
    」規定罪責，舉輕明重，足徵其規範保護之法益，原不在該
    「自戕」行為本身所造成行為人個人身體健康之有形侵害。
    蓋民主法治國家之所異於獨裁、集權社會，其國家政策、社
    會發展，均取決於以全體公民個人意志累積形成之群體意志
    ，凡公民不分性別、學歷、職業、貧富、愚智，任由鴻儒碩
    彥至販夫走卒，其個人意志之表現就群體意志決定之形成，
    均屬等值，直接影響國家、社會整體之命運，至關重要，則
    個人基於自主、健全意思所表現之公民意志，不分良窳，均
    應尊重，然若有藉不正手段影響他人或自陷個人健全自主意
    志不能正常形成、表現者，不僅直接侵蝕公民群體意志形成
    之基礎，迫令其他自重慎行大眾均須承受建立在該不健全基
    礎形成之公共政策、社會生活品質之結果，對於國家、社會
    法益及人民全體利益，猶已構成危害，是如投票受賄罪所規
    範者，即在禁止公民匯集個人自主意志以形成群體意志之過
    程受不當影響及控制，即為適例。今毒品除可對個人身體健
    康造成有形傷害外，就人之身體及精神形成高度成癮性及依
    賴性，猶足以抑制個人表現其本於心性能力所為自主意志之
    決定，並進而造成群體意志表現遭不當扭曲之危險，直接影
    響國家、社會之發展，侵害至鉅，斷非僅止於個人健康之危
    害，被告甲○○迭因施用毒品而經觀察、勒戒、強制戒治及
    刑之執行矯治，未幾均仍重蹈覆轍，除徵其守法觀念薄弱，
    堪認已施用毒品成習，積重難返，對其個人身心、家庭及國
    家、社會之危害非輕，並考量其犯罪施用毒品之情節，查獲
    毒品海洛因之數量，及其犯罪經查獲後，尚能坦認犯行，態
    度尚可等一切情狀，量處如主文所示之刑，以資儆懲。
五、扣案驗後淨重各為0.057 公克、0.039 公克、0.050 公克之
    海洛因粉末為查獲之毒品，其包裝袋因盛裝毒品而為該成分
    所沾黏，無法析離，此觀法務部調查局93年3 月19日調科壹
    字第09300113060 號函文意旨自明，應與所盛裝、沾黏之毒
    品併同處分，依毒品危害防制條例第18條第1 項前段，沒收
    銷燬之。另未扣案而供被告本件施用海洛因犯罪使用之注射
    針筒，除據被告甲○○供稱於查獲前已經丟棄而滅失，依現
    有卷證復不能證明其尚存在，爰不另為沒收之諭知，附此敘
    明。
據上論斷，應依刑事訴訟法第273 條之1 第1 項、第299 條第1
項前段，毒品危害防制條例第10條第1 項、第18條第1 項前段，
刑法第11條、第47條第1 項，判決如主文。
本案經檢察官簡志祥到庭執行職務
中    華    民    國    97    年    12    月    31    日
                  刑事第二庭    法  官  陳松檀
以上正本證明與原本無異。
如不服本判決應於收受本判決送達後10日內向本院提出上訴書狀
，其未敘述上訴理由者，並得於提起上訴後10日內向本院補提理
由書狀（均須按他造當事人之人數附繕本）「切勿逕送上級法院
」。
中    華    民    國    97    年    12    月    31    日
                                書記官  黃佳惠
附錄本件判決引用之法條：
毒品危害防制條例第10條
施用第一級毒品者，處6 月以上5 年以下有期徒刑。


司法院資訊處製作；財團法人民間司法改革基金會備份。
